臺灣高等法院刑事判決　　　　　　　　96年度上訴字第2348號
上　訴　人　臺灣桃園地方法院檢察署檢察官
被　　　告　甲○○
上列上訴人因被告違反毒品危害防制條例案件，不服臺灣桃園地
方法院96年度訴字第368號，中華民國96年4月12日第一審判決（
起訴案號：臺灣桃園地方法院檢察署95年度毒偵字第6097號），
提起上訴，本院判決如下：
    主  文
上訴駁回。
    事  實
一、甲○○於民國94年間因違反毒品危害防制條例案件，經原法
    院裁定送觀察、勒戒後，認有繼續施用之傾向，經原法院裁
    定令入戒治處所施以強制戒治，於95年4月26日因停止其處
    分出監，於95年9月18日縮刑期滿，同一案件經臺灣桃園地
    方法院檢察署檢察官為不起訴處分確定，詎仍未戒除毒癮，
    復基於施用第一級毒品海洛因之犯意，於95年11月16日20時
    許，在桃園縣龍潭鄉○○村○鄰○○路317巷3號住處內，以
    將海洛因置於注射針筒摻水注射之方式，施用海洛因一次，
    嗣於95年11月17日21時30分許，在上址為警查獲，並當場扣
    得海洛因殘渣袋1只及橡皮管1條。
二、案經桃園縣政府警察局龍潭分局報請台灣桃園地方法院檢察
    署檢察官偵查後起訴，甲○○於原審準備程序進行中就被訴
    事實為有罪之陳述，經原原審告知簡式審判程序意旨，並聽
    取當事人之意見後，裁定改由受命法官獨任依簡式審判程序
    進行。
    理  由
壹、程序部分
    本件認定事實所引用之本件卷內所有卷證資料（包含文書證
    據、物證等證據），並無證據證明係公務員違背法定程序所
    取得，且被告於原審審理時即對檢察官所提出之證據方法之
    證據能力均不爭執，並於本院審判期日對本院所提示之卷證
    亦均陳明沒意見等語，況卷內之文書證據，亦無刑事訴訟法
    第159條之4之顯有不可信之情況與不得作為證據之情形。
貳、實體部分
一、上揭事實，業據被告於原審及本院審理時坦承不諱，且被告
    於95年11月17日21時30分許為警查獲後，經警採集尿液檢體
    （檢體編號：L－0202號）送請臺灣檢驗科技股份有限公司
    以酵素免疫分析法初步檢驗，再佐以氣相層析質譜儀分析法
    確認檢驗結果，確呈嗎啡陽性反應，有該公司95年12月5日
    濫用藥物尿液檢驗報告及桃園縣政府警察局龍潭分局被採尿
    人姓名編號對照表各1紙在卷可稽。此外，復有被告自承為
    其所有之海洛因殘渣袋1只及供施用海洛因用之橡皮管1條等
    物扣案可資佐證，足認被告上開自白確與事實相符，應堪採
    信。又被告於民國94年間因違反毒品危害防制條例案件，經
    原法院裁定送觀察、勒戒後，認有繼續施用之傾向，經原法
    院裁定令入戒治處所施以強制戒治，於95年4月26日因停止
    其處分出監，於95年9月18日縮刑期滿，同一案件經臺灣桃
    園地方法院檢察署檢察官為不起訴處分確定，有本院被告前
    案紀錄表1份在卷為憑，足認被告於強制戒治執行完畢後，5
    年內再犯施用第一級毒品犯行。本件事證明確，被告犯行洵
    堪認定。
二、核被告所為，係犯毒品危害防制條例第10條第1項之施用第
    一級毒品海洛因罪。被告施用第一級毒品海洛因前後，非法
    持有第一級毒品海洛因之低度行為，為其施用之高度行為所
    吸收，不另論罪。
三、原審基於上述理由，因依毒品危害防制條例第10條第1項，
    刑法第11條各規定，於審酌被告犯罪之目的、動機、手段、
    被告前有施用毒品素行、犯罪所生損害及被告犯罪後於審理
    中坦承不諱之態度等一切情狀，量處有期徒刑7月，並以扣
    案之海洛因殘渣袋1只、橡皮管1條，為被告所有，且為供被
    告施用毒品所用之物，業據被告供述屬實，併依刑法第38條
    第1項第2款宣告沒收。核其認事用法，俱無違誤，量刑亦甚
    允洽。公訴人上訴暨移送併辦意旨：認毒品因具有成癮性、
    濫用性，立法實務首重以刑事處遇方式戒斷行為人之毒癮，
    故施用毒品本身具有反覆、延續之行為特徵，持續多次施用
    毒品始為此類犯罪之典型或常態，於刑法評價上，施用毒品
    應僅成立集合犯一罪，任意指摘原判決不當，為無理由（理
    由詳如後述），應予駁回。
四、上訴移送併案意旨略以：被告甲○○於95年11月13日21時許
    ，在桃園縣龍潭鄉○○路317巷3號住處內，施用第一級毒品
    海洛因1次，嗣於95年11月13日21時15分許，為警在上址查
    獲，並扣得殘渣袋1個、針筒及吸管各1支（臺灣桃園地方法
    院檢察署95年度毒偵字第6003號部分）；又被告甲○○於96
    年1月12日晚上9時26分為警採尿前26小時內某時，在不詳地
    點，施用第一級毒品海洛因1次，嗣於96年1月12日依毒品危
    害防制條例第33條接受尿液採驗時為警查獲（臺灣桃園地方
    法院檢察署95年度毒偵字第6097號部分）；因認被告涉犯毒
    品危害防制條例第10條第1項之施用第一級毒品海洛因罪，
    並認與上開起訴部分，具有集合犯之關係，為法律上之同一
    案件，應移送併辦云云。惟查：
(一)按「刑事法若干犯罪行為態樣，本質上原具有反覆、延續實
    行之特徵，立法時既予特別歸類，定為犯罪構成要件之行為
    要素，則行為人基於概括之犯意，在密切接近之一定時、地
    持續實行之複次行為，倘依社會通念，於客觀上認為符合一
    個反覆、延續性之行為觀念者，於刑法評價上，即應僅成立
    一罪。學理上所稱『集合犯』之職業性、營業性或收集性等
    具有重複特質之犯罪均屬之，例如經營、從事業務、收集、
    販賣、製造、散布等行為概念者是。」，最高法院著有95年
    台上字第1079號判決意旨可資參照。是以刑事實務上所謂集
    合犯，係在立法上本即預定有複數之同種行為反覆實施之性
    質，本件被告所犯毒品危害防治條例第10條第1項之施用第
    一級毒品罪，其構成要件，在立法上並無預定其有複數之同
    種行為反覆實施之性質，已與一般學理上及審判實務上所定
    義、習用之「集合犯」概念不相符合。
(二)次按「查施用毒品罪，在修正刑法於九十五年七月一日施行
    前，無論實務與理論，一向認為施用完畢，其犯罪即屬成立
    ，基於概括犯意，多次施用同級毒品，認係成立連續犯，從
    無依接續犯或常習犯、集合犯所謂包括一罪論處之例，則九
    十五年七月一日起刑法連續犯規定刪除後，多次施用同級毒
    品，自應併合處罰。」，最高法院亦著有96年台上字第1195
    號判決可資參照。從而本件被告所犯施用毒品罪，依實務與
    理論，一向認為施用完畢，其犯罪即屬成立，縱認其係基於
    概括之犯意，多次施用同級毒品，但因新法已刪除連續犯之
    規定，且以往實務與理論上，從無依接續犯或常習犯、集合
    犯所謂包括一罪論處之例，則本件被告先後多次施用同級毒
    品，自應併合處罰，而無成立集合犯之可能。
(三)綜上所述，本件移送併案事實所示之2次犯行，其與本案間
    ，自無成立集合犯之可能，法院自屬無從併予審究，此部分
    均應退還臺灣桃園地方法院檢察署檢察官另為適法之處理，
    附此敘明。
據上論斷，依刑事訴訟法第368條，判決如主文。
本案經檢察官曾忠己到庭執行職務。
中　　華　　民　　國　　96　　年　　7 　　月　　4 　　日
                  刑事第十九庭審判長法  官  尤豐彥
                                    法  官  宋  祺
                                    法  官  黃金富
以上正本證明與原本無異。
如不服本判決，應於收受送達後十日內向本院提出上訴書狀，其
未敘述上訴之理由者並得於提起上訴後十日內向本院補提理由書
（均須按他造當事人之人數附繕本）。
                                    書記官  楊秋鈴
中　　華　　民　　國　　96　　年　　7 　　月　　4 　　日
附錄本案論罪科刑法條全文
毒品危害防制條例第十條：
施用第一級毒品者，處六月以上五年以下有期徒刑。
施用第二級毒品者，處三年以下有期徒刑。
